最高法院刑事判決　　　　　　　九十六年度台上字第一六五號
上　訴　人　台灣高等法院檢察署檢察官
被　　　告　丁○○
選任辯護人　沙　洪律師
被　　　告　戊○○
選任辯護人　何邦超律師
　　　　　　古瑞君律師
上　訴　人
即　被　告　甲○○
　　　　　　乙○○
　　　　　　丙○○
上列上訴人等因被告等偽造文書等罪案件，不服台灣高等法院中
華民國九十五年八月九日第二審更審判決（九十五年度上更(一)字
第三六０號，起訴案號：台灣板橋地方法院檢察署八十九年度偵
字第一八四九０、一四六三五號），提起上訴，本院判決如下：
    主  文
上訴駁回。
    理  由
一、檢察官對被告甲○○、乙○○、丙○○被訴行使公務員登載
不實文書不另為無罪部分，及被告丁○○、戊○○被訴行使公務
員登載不實文書無罪提起上訴部分：
按刑事訴訟法第三百七十七條規定，上訴於第三審法院，非以判
決違背法令為理由，不得為之。是提起第三審上訴，應以原判決
違背法令為理由，係屬法定要件。如果上訴理由狀並未依據卷內
訴訟資料，具體指摘原判決不適用何種法則或如何適用不當，或
所指摘原判決違法情事，顯與法律規定得為第三審上訴理由之違
法情形，不相適合時，均應認其上訴為違背法律上之程式，予以
駁回。本件檢察官上訴意旨略稱：（一）被告甲○○、乙○○、
丙○○、丁○○、戊○○等人確有如起訴書所載犯行之事實，業
據乙○○、甲○○及第一審同案被告黃松春、王德培先後於台北
縣調查站、檢察官偵查及原審審理時供承不諱，並有協議書、同
意書、頭份鎮公所民國八十八年九月八日八八頭鎮建字第一五四
三二號函、尚陽工程行王德培八十八年十月二十九日所立具切結
書、「頭份鎮六合國小文小十公設地設校工程」棄土收容證明書
、六合國小八十八年十一月十五日六合國總字第九六六號函在卷
可稽，且有證人盧朝現、鄭號平、王道珩於第一審審理時之證詞
及黃松春、乙○○、甲○○及王德培於第一審審判期日以證人身
分具結之證言，足認被告等確有共犯刑法第二百十六條、第二百
十三條之罪。（二）六合國小「文小十公設地設校工程」係由啟
森公司承攬，張文賢建築師負責監造，該工程填土壓實之工程數
量有四萬六千五百十四立方公尺，而啟森公司係將此填土工程分
包予王德培所經營之尚陽工程行等事實，有前開工程合約書一份
扣案可佐，復為丁○○、戊○○所是認。再前開填土壓實工程，
啟森公司自八十八年七月二十七日開工後，至八十八年九月四日
止填入之土方總量為二萬一千二百一十立方公尺，至八十八年九
月八日為二萬二千七百一十立方公尺，至八十八年十月一日止為
二萬七千八百立方公尺，至八十八年十月七日為三萬五千立方公
尺，至八十八年十月十四日則係三萬九千七百立方公尺等節，有
該工程監工日誌扣案可稽，是丁○○於八十八年九月六日行文同
意泰山鄉公所中溫疏濬工程之棄土回填在文小十公設地設校工程
時，該設校工程所需土方僅餘二萬五千三百零四立方公尺，至多
僅能再行收容之進土量約為二萬餘立方公尺而已，乃竟同意統領
公司施作泰山鄉公所「中溫疏濬工程」疏濬之三萬六千立方公尺
污泥腐方超量進場，難認無違法之認知。再前開土方屬污泥腐方
，且丁○○原亦不同意進該土方，是雖經乙○○、甲○○一再解
釋係屬好土，惟依「文小十公設地設校工程」合約書內所附施工
說明注意事項第三點明訂：「土方必須為乾淨的土質，經建築師
認可後方可進場，不可以建築廢棄物或事業廢棄物混充土方」，
土質如何，仍應依約取得張文賢建築師之認可，始得為之，乃丁
○○自承於出具同意之公文時，並未先行徵詢建築師張文賢之認
可，即率先於八十八年九月六日以六合國總字第七五三號函復頭
份鎮公所、統領公司同意「中溫疏濬工程」疏濬之三萬六千立方
公尺污泥腐方進場，更見情虛。至丁○○於苗栗縣政府八十八年
十月十六日八八府建河字第八八０００八九五四九號副知六合國
小之函文及台北縣政府八十八年十月十四日八八北府工水字第三
八九三八號函文上固分別批示：「影本函送建築師及包商做好品
管」、「請轉請建築師及包商嚴管品質，不合施工要點之泥土禁
止入場」等語，惟亦難認已符合前引施工說明注意事項之規定，
自不足據為丁○○有利之認定。況「中溫疏濬工程」疏濬之三萬
六千立方公尺污泥腐方根本未進場，丁○○、戊○○卻於同年十
一月十五日出具之六合國總字第九六六號函覆泰山鄉公所、統領
公司，表示該三萬六千立方公尺污泥腐方業已進場完竣，凡此僅
係單純之事實認定，未涉任何工程專業，丁○○、戊○○焉能以
專業不足或已依規定簽報校長核准置辯，丁○○、戊○○有明知
不實而為登載之故意，已至為明灼。(三)丁○○、戊○○雖分別
辯稱：「監工日誌是由包商製作，按照慣例伊會在監工日誌上蓋
章，不可能查證日誌的真實性」、「沒有去核對記載內容的真實
性」等語，且王道珩於原審審理時亦證稱：扣案六合國小文小十
公設地設校工程監工日誌係由王德培之子王道珩按日依施工進度
所填製，並於填製後交給建築師事務所（張文賢建築師）所派遣
之現場監造人員審核，丁○○及戊○○從未向王道珩詢問所填入
土方係來自何處等語；惟查王德培於原審審理中具結證稱：丁○
○及戊○○知道至八十八年九月六日止，土已填入三萬六千多立
方公尺，因為要填的地方是一凹地，土一直填入，快要跟路平，
可以看出來等語，雖王德培所言至八十八年九月六日所填入之數
量，與前開監工日誌所登載不符，但其所稱：因為要填的地方是
一凹地，土一直填入，快要跟路平，可以看出來等語，係屬客觀
事實，丁○○、戊○○何能謂無所認識。況扣案監工日誌，其上
包商簽認處係蓋用啟森公司及其負責人林連福之印章，而校長丁
○○之職章則緊接於「張文賢建築師事務所」、「張文賢」大小
章之後，且戊○○亦供稱：監工日誌是啟森公司的人寫好，拿給
建築師蓋章後，再交給我轉交給校長等語，足見監工日誌係經戊
○○轉交丁○○，丁○○並在上面核章。再者，丁○○、戊○○
自承時至文小十公設地設校工程巡視工程進度及施工情形，對於
工程是否完工以及外在進土之客觀事實及條件，何能諉為不知，
或認丁○○在監工日誌核章僅具事後核備性質。況黃松春於偵查
中坦承所承攬施作之泰山鄉公所八十七年度中溫疏濬工程，並無
合法棄土證明、仍開工、通過階段驗收、請領部分工程款，完工
、通過總驗收，疏濬之污泥腐方時已交由不特定卡車，運往八里
地區等不明地點棄置，所陸續提報於泰山鄉公所之「新興棄土場
、沙鹿鎮現有石業有限公司棄土場、平溪棄土場、楊梅鎮草南坡
、六合國小」與以新竹縣關西鎮大旱坑小東坑小段二十九號土地
之「土地借用同意書」，充作所謂「臨時堆棧場」等相關棄土證
明及運棄計劃文件均屬不實，暨完工總驗收後，透過知情並有犯
意聯絡之丙○○、甲○○、乙○○及王德培之仲介、配合，取得
知情並有犯意聯絡之丁○○、戊○○以六合國小名義，於八十八
年九月六日、同年十一月十五日，出具六合國總第七五三號函、
六合國總字第九六六號函分別答覆苗栗縣頭份鎮公所及台北縣泰
山鄉公所，俾作為統領公司請領溫子疏濬工程餘款之棄土證明等
語，甲○○於偵查中坦承：我與乙○○等同係不實棄土證明之掮
客，由丙○○負責找土方，再賣給黃松春。乙○○負責棄土證明
等語，王德培於偵查中亦坦承：丙○○、甲○○及乙○○間具有
購買不實棄土證明之共犯結構，而伊係為感謝乙○○等免費提供
填方之故，而被利用等語，足見丁○○、戊○○前開所辯，與事
實不符，自不足取云云。
惟查，原判決以公訴意旨略以：緣黃松春為以不實之棄土證明向
泰山鄉公所報領中溫疏濬工程尾款，遂以每立方米新台幣（下同
）八十元之代價並補貼公關費三十六萬五千六百元等方式，透過
丙○○、王德培、甲○○及乙○○等人之仲介，與六合國小校長
及總務主任丁○○、戊○○等人，共同基於犯意之聯絡，明知不
實，仍由丙○○、甲○○及乙○○等人負責居中協調聯絡，而由
王德培於八十八年八月十七日製撰不實之「同意書」同意統領公
司承包泰山鄉公所中溫疏濬工程之土方三萬六千五百六十八立方
公尺回填「頭份鎮六合國小文小十公設地設校工程同意書」、於
同年十月七日製撰不實之「頭份鎮六合國小文小十公設地設校工
程棄土收容證明書」訛稱內容屬實，復於八十八年十月二十九日
出具切結書與啟森公司，以佐其說，騙得啟森公司不知情之實際
負責人盧朝現同意在上述「同意書」、「證明書」用印後；再將
上述「同意書」、「證明書」依次交由丁○○、戊○○等人，配
合以六合國小名義，各於八十八年九月六日、同年十一月十五日
，出具六合國總字第七五三號函、六合國總字第九六六號函（即
「文小十公設地設校工程」之同意進場證明及進場完竣證明）分
別答覆苗栗縣頭份鎮公所及台北縣泰山鄉公所，俾作為統領公司
請領中溫疏濬工程餘款之棄土證明；因認被告等涉犯刑法第二百
十六條、第二百十三條行使公務員登載不實文書罪嫌云云。但經
原審綜合調查證據之結果，以（一）乙○○證稱：「六合國小八
十八年九月六日（八八）六合國總字第０七五三號函文，係我到
六合國小洽商校長丁○○、總務戊○○同意出具者，我去找他們
時，有告訴他們工程名稱，他們有問這個土是否好土，因之前，
甲○○有告訴我，這是帶沙的土，所以還是好土，……，甲○○
與統領公司黃松春簽訂協議書後，我未將此事告知丁○○及戊○
○，是因為我根本不知道協議書的事，所以無從告知，我有告訴
丁○○及戊○○有同意書，所以台北的土就會進來，……，我去
找戊○○及丁○○時，他們有問中港大排的土是什麼土，關於他
們是否知道是疏濬出來的土，這連我都不知道，只要不是垃圾的
土都是好土，……，我去找丁○○及戊○○時，甲○○有跟我一
起去找學校的人講土質的事，……，我有在調查站說：『丁○○
認為這些土方太髒，不同意進場，後來是甲○○說服他的』這些
話，……，我到六合國小談進土時，有說要進場的棄土確實還可
以再用，因為甲○○有告訴我，土有含沙可以用，我就很老實的
跟校長說可以用，我還與校長談時，沒有跟他們說談成的話要給
他們多少代價，他們工程很趕，沒有談到任何代價，我後來沒有
給校長丁○○任何好處，……，我跟甲○○到六合國小時，沒有
談到給戊○○任何利益，之後也沒有給戊○○任何利益，……，
因為一段時間同意進場的公文沒有下來，甲○○電話聯絡催我，
第一次我先至六合國小，第二次我才有跟甲○○去六合國小，因
為要去說明土質」等語在卷。又甲○○於偵查中供承：原來校長
亦不同意泰山鄉公所溫子圳及中港大排疏濬工程的棄土回填在六
合國小文小十設校工程工地上，因為校長認為那些棄土是爛泥巴
，如何做為設校工程回填土方，但是乙○○一再解釋，校長才同
意等語，於第一審審理中以證人身分具結證述時陳稱：當初我不
知道何人是校長，何人是總務，我去六合國小時，乙○○跟總務
在談，我以為那個人是校長，當時我在外面，並沒有進去，只有
我們二人一起去見戊○○，王德培沒有，乙○○跟我說他去談土
要如何進等語。互核前開二人所述，就係何人至六合國小與校長
丁○○、總務戊○○洽談中溫疏濬工程土方，及究係與校長丁○
○或與總務戊○○商談等節，固有不一，但就六合國小校長（或
總務）原不同意此土方進入六合國小文小十公設地設校工程，然
經乙○○或甲○○一再解釋係屬好土後，始同意該土方進場一事
，則供承一致，而此部分事實，則亦與丁○○所辯稱：因乙○○
稱該棄土確實可用，伊才同意等語大致相符，再丁○○及戊○○
就出具六合國小同意中溫疏濬工程土方進入文小十公設地設校工
程之公文，乙○○等人並未（原判決漏載「未」字）允諾給予任
何利益一節，觀諸乙○○所述甚明，亦與丁○○、戊○○二人所
辯一致，足見丁○○、戊○○並無任何誘因及動機，足使二人配
合乙○○、甲○○出具不實同意進土之公文，則其等之所以出具
前開六合國小八十八年九月六日（八八）六合國總字第０七五三
號函文，應係片面聽從而相信乙○○或甲○○所言者至然。又按
刑法第二百十三條公務員登載不實事項於公文書罪，以公務員明
知為不實之事項，而登載於職務上所掌之公文書，足以生損害於
公眾或他人為要件。所謂明知指直接故意而言。本件就其上開公
文之函稿文義內容觀前開函文，係依丁○○所批示「一、原則同
意。二、嚴格要求土質篩選，不良泥土禁止進入，請啟森公司嚴
格把關，否則一切後果由該公司承擔」等語而發者，此有前開公
文之函稿足憑，益證丁○○雖同意中溫疏濬工程之棄土進入文小
十公設地設校工程內，惟然仍要求啟森公司嚴格篩選土質，嚴格
把關，並無輕忽土質之處。就其函稿文義內容觀察，該公文書所
登載之事項並無不實之處。（二）六合國小「文小十公設地設校
工程」係由啟森公司承攬，張文賢建築師負責監造，該工程填土
壓實之工程數量有四萬六千五百十四立方公尺，而啟森公司係將
此填土工程分包予王德培所經營之尚陽工程行等事實，有前開工
程合約書扣案可佐，復為檢察官及丁○○、戊○○所是認。再前
開填土壓實工程，啟森公司自八十八年七月二十七日開工後，至
八十八年九月四日止填入之土方總量為二萬一千二百一十立方公
尺，至八十八年九月八日為二萬二千七百一十立方公尺，至八十
八年十月一日止為二萬七千八百立方公尺，至八十八年十月七日
為三萬五千立方公尺，至八十八年十月十四日則係三萬九千七百
立方公尺等節，有該工程監工日誌扣案可稽，是丁○○於八十八
年九月六日行文同意泰山鄉公所中溫疏濬工程之棄土回填在文小
十公設地設校工程時，該設校工程所需土方僅餘二萬五千三百零
四立方公尺，固堪認定。惟扣案六合國小文小十公設地設校工程
監工日誌係由王德培之子王道珩按日依施工進度所填製，並於填
製後交給建築師事務所（張文賢建築師）所派遣之現場監造人員
審核，另丁○○及戊○○從未向王道珩詢問所填入土方係來自何
處等情，業據證人王道珩於第一審審理中具結證述無訛，復參諸
扣案監工日誌，其上包商簽認處係蓋用啟森公司及其負責人林連
福之印章，而校長丁○○之職章係緊接於「張文賢建築師事務所
」「張文賢」大小章之後，則戊○○所辯稱：監工日誌是啟森公
司的人寫好，拿給建築師蓋章後，再交給我轉交給校長等語，尚
足採信。（三）復按，丁○○及戊○○係從事教育工作者，而遍
觀全卷並無事證顯示二人對於建築專業有所涉獵，依一般之經驗
法則，其等縱時至文小十公設地設校工程巡視工程進度及施工情
形，然對於填土數量能否準確知悉，殊非無疑。又該監工日誌既
於經監造人張文賢建築師審核後，始送交丁○○用印，則丁○○
部分應係屬事後核備之性質甚明。故而，丁○○、戊○○分別所
辯稱：「監工日誌是由包商製作，按照慣例伊會在監工日誌上蓋
章，不可能查證日誌的真實性」、「沒有去核對記載內容的真實
性」等語，亦非無據。是雖丁○○、戊○○於八十八年九月六日
擬具（八八）六合國總字第０七五三號函文時，就「文小十公設
地設校工程」所需土方僅為二萬五千三百零四立方公尺一事，未
加查證即同意行文前函，而涉有行政疏失，惟難依此遽論彼二人
明知所同意中溫疏濬之進土係屬不實之事項者。至王德培雖具結
證稱：丁○○及戊○○知道至八十八年九月六日止，土已填入三
萬六千多立方公尺，因為要填的地方是一凹地，土一直填入，快
要跟路平，可以看出來云云，然王德培所言至八十八年九月六日
所填入之數量，與前引上開監工日誌所載客觀情事不符，其部分
所述，已非可取，況其所稱丁○○、戊○○「知道」云云，亦純
屬個人主觀臆測之詞，亦難資為丁○○、戊○○不利之證據。（
四）再者，「文小十公設地設校工程」合約書內所附施工說明注
意事項第三點明訂：「土方必須為乾淨的土質，經建築師認可後
方可進場，不可以建築廢棄物或事業廢棄物混充土方」，故丁○
○於出具同意之公文時，雖未先行徵詢建築師之意見，然依上開
規定，中溫疏濬工程之棄土於進入文小十公設地設校工程工地時
，仍須建築師之認可始可填入，是亦無從依此即認丁○○、戊○
○所為有違規定。況丁○○除於前開七五三號函文明載：「一、
原則同意。二、嚴格要求土質篩選，不良泥土禁止進入，請啟森
公司嚴格把關，否則一切後果由該公司承擔」等語，於苗栗縣政
府八十八年十月十六日八八府建河字第八八０００八九五四九號
副知六合國小之函文及台北縣政府八十八年十月十四日八八北府
工水字第三八九三八號函文上（有關同意中溫疏濬工程棄土填入
六合國小文小十公設地設校工程一事）並分別批示：「影本函送
建築師及包商做好品管」「請轉請建築師及包商嚴管品質，不合
施工要點之泥土禁止入場」等文句，顯亦符於前引施工說明注意
事項之規定。（五）至六合國小前雖於八十八年八月三十一日以
（八八）六合國總字第０七三六號函復頭份鎮公所，有關該公所
八十八年八月二十六日八八頭鎮建字第一四０八三號所函詢「是
否亦訂定同意書將臺北縣新莊市○○路底下箱涵清除工程及塔寮
坑引水幹疏濬工程之廢土回填於文小十公設地設校工程」一事，
表示該校不同意將台北縣新莊市○○路底下箱涵清除工程及塔寮
坑引水幹疏濬工程之廢土回填在本校「文小十公設地設校工程」
之校地上。惟依戊○○於前開苗栗縣頭份鎮公所之公文上所簽擬
：「啟森未通知學校同意，只要是品質好的土，學校均予接受，
否則不予回填」之意見，顯見台北縣新莊市○○路底下箱涵清除
工程及塔寮坑引水幹疏濬工程之廢土欲填入文小十公設地設校工
程之事，啟森公司並未與丁○○及戊○○聯繫或說明，故丁○○
依該工程名稱即批示：「如屬地下道、箱涵之廢土，不予同意進
入」，核與本案中溫疏濬工程之棄土係經乙○○或甲○○積極向
丁○○遊說係屬好土，丁○○始原則同意之情節有異，故亦難由
該事遽予推論丁○○、戊○○必知中溫疏濬工程之棄土亦非屬文
小十公設地設校工程所需之土方。綜上以析，實難認丁○○、戊
○○就泰山鄉公所中溫疏濬工程之棄土係不合於文小十公設地設
校工程所需之土方一節有所認識，從而彼等自無有何「明知」為
不實事項之可言。（六）至關於棄土收容證明書部分：查泰山鄉
公所於八十八年十一月一日以八八北縣泰鄉建字第一四九六九─
二號函向苗栗縣頭份鎮六合國小查詢關於統領公司函文及所附之
廢棄土運棄計劃書中敘及已於八十八年九月三十日將工程廢土自
新竹縣關西鎮大旱坑小東坑小段００二九─００００地號之臨時
堆棧場轉運至苗栗縣頭份鎮「文小十公設地設校」工程作為填方
使用，請就該所疏浚工程棄土有否運至六合國小工程處理函復該
所時，戊○○於該函文上簽擬：「擬行文啟森營造提供資料函復
之」的意見，而經丁○○批准後，啟森公司出具八十七年十月七
日之頭份鎮六合國小文小十公設地設校工程棄土收容證明書，由
王道珩持交戊○○，戊○○即據之擬具內容為：「主旨：復貴所
於中華民國八十八年十一月一日八八北縣泰鄉建字第一四九六九
─二號函。有關八十七年度基層建設溫子圳及中港大排疏濬工程
之棄土回填在本分校內，如說明，請查照。說明：一、按本校於
八十八年九月六日（八八）六合國總字第０七五三號函復苗栗縣
頭份鎮公所，有關貴所棄土回填本校『文小十公設地』，如影本
之說明辦理。二、茲檢附『啟森營造股份有限公司於八十八年十
月一日（應為十月七日之誤），開立【棄土收容證明書】影本乙
份』，以資參考」之公文，而經丁○○批准後，以八十八年十一
月十五日（八八）六合國總字第０九六六號函復泰山鄉公所等事
實，有前開函文足稽，並據王道珩證述如前。而參諸六合國小前
於八十八年九月六日既已行文頭份鎮公所原則同意泰山鄉公所中
溫疏濬工程之棄土填入文小十公設地設校工程，且文小十公設地
設校工程之承攬人復係啟森公司，關於該工程所填土方數量、來
源等事宜，自應係啟森公司最為清楚知悉，故丁○○、戊○○於
泰山鄉公所向該校函詢中溫疏濬工程棄土之處理時，以行文由啟
森公司提供資料（即啟森公司出具之棄土收容證明書）並據之函
復泰山鄉公所，尚無悖於通常行政處理方式，亦難謂有何違反常
情之處。抑且，文小十公設地設校工程之填土工程，至八十八年
十月十四日已填入三萬九千七百立方公尺之土方，此有前引監工
日誌足考，是丁○○、戊○○於八十八年十一月十五日函復泰山
鄉公所時，誤認啟森公司已收容來自「中溫疏濬工程」之棄土三
萬六千五百六十八立方公尺之土方，實不無可能。況依前開八十
八年十一月十五日（八八）六合國總字第０九六六號函意旨以觀
，六合國小僅係檢送啟森公司於八十八年十月一日（應為十月七
日之誤）所開立棄土收容證明書影本乙份供泰山鄉公所參考，並
未於公文中表示確認中溫疏濬工程棄土三萬六千五百六十八立方
公尺已填入文小十公設地設校工程內，是顯非將該棄土收容證明
書引為登載於其職務上所製作公文書之一部分，洵難認此與刑法
第二百十三條公務員登載不實文書罪之構成要件相合。綜上，亦
難認丁○○、戊○○二人就前開八十八年十一月十五日（八八）
六合國總字第０九六六號函文有何明知不實之事項而登載之情事
。（七）末按，公訴意旨所舉盧朝現、鄭號平、黃松春所述及六
合國小收發簿、監工日誌、合約書、開工報告、張建築師之函件
、頭份鎮公所、苗栗縣政府之函件等相關資料，均僅能證明丁○
○及戊○○核發前開公文，但無從資為彼二人主觀上有「明知」
中溫疏濬工程棄土不符回填文小十公設地設校工程所要求良土暨
該棄土實未進場之證據。此外，公訴意旨就丁○○、戊○○如何
知悉六合國小八十八年九月六日（八八）六合國總字第０七五三
號函及八十八年十一月十五日（八八）六合國總字第０九六六號
函，係黃松春為持向泰山鄉公所詐領工程尾款之文件，並與乙○
○、甲○○、丙○○及王德培、黃松春有何詐欺取財之犯意聯絡
等，舉證以明之，故自難僅因丁○○、戊○○二人核發前開公文
，即遽予推認彼二人有參與乙○○、甲○○、丙○○及王德培、
黃松春所犯詐欺取財未遂之犯行。（八）按檢察官對於起訴之犯
罪事實，應負提出證據及說服之實質舉證責任。倘其所提出之證
據，不足為被告有罪之積極證明，或其闡明之證明方法，無從說
服法官以形成被告有罪之心證，基於無罪推定之原則，自應為被
告無罪判決之諭知。本件證人乙○○在原審證稱，丁○○與戊○
○並不知甲○○等將六合國小之棄土證明賣給黃松春，丁○○與
戊○○亦未分得任何利益；證人甲○○在偵查中亦謂黃松春所交
付其三十六萬五千六百元並未分予丁○○與戊○○；究竟丁○○
、戊○○如何「明知」黃松春承包之中溫疏濬工程僅為取得棄土
證明，該工程之棄土，實際並未回填在六合國小之文小十公設地
設校工程內，未據檢察官提出適合於證明被告等犯罪之積極證據
，且就卷內訴訟資料，逐一剖析，參互審酌，仍無從獲得被告等
有罪之心證，應認不能證明被告等犯罪等情甚詳，因認第一審法
院諭知被告等被訴行使公務員登載不實文書罪嫌部分，或諭知無
罪，或不另為無罪之諭知之判決，為無不合，予以維持，駁回此
部分檢察官在第二審之上訴，已敘明其論斷所憑之依據與理由，
而其所為論述，核與卷證資料相符，從形式上觀察，並無違背法
令之情形存在。查證據之取捨，為事實審法院之職權，倘其採證
認事並不違背證據法則，即不得任意指為違法。而證人之供述相
互間有所歧異，究竟何者為可採，事實審法院非不可本於經驗法
則，斟酌其他情形，作合理之比較，定其取捨；若其基本事實之
陳述與真實性無礙時，仍非不得予以採信，非謂一有不符或矛盾
，即認其全部均為不可採信。從而供述之一部認為真實者，予以
採取，自非證據法則所不許。因之，證人先後之供述或相互間之
供述縱有差異，事實審法院依憑證人前後之供述，斟酌其他證據
，本於經驗法則與論理法則，取其認為真實之一部，作為論罪之
證據，自屬合法，難謂所認事實與供述證據之部分不符，即指判
決有證據上理由矛盾之違法。本件原審就上述各證據，斟酌取捨
，已詳敘取捨證據與證據證明力得心證之判斷理由，依上說明，
原判決並無證據上理由矛盾之違法情形。檢察官上訴意旨，置原
判決之明白論斷於不顧，或仍持原判決已說明理由而捨棄不採之
陳詞辯解，再為事實上之爭執，或就屬於事實審法院採證認事職
權之行使，全憑己見，任意指摘，或不影響全部犯罪事實之認定
而可認於原判決之主旨有影響；難謂已符合首揭法定上訴第三審
之要件。是檢察官就被告等此部分之上訴為違背法律上之程式，
應予駁回。
二、甲○○、乙○○、丙○○上訴部分：
按刑法第三百三十九條詐欺罪之案件，經第二審判決者，不得上
訴於第三審法院，刑事訴訟法第三百七十六條第四款定有明文。
本件上訴人甲○○、乙○○、丙○○因詐欺案件，原判決維持第
一審論處上訴人等共同意圖為自己不法之所有，以詐術使人將本
人之物交付未遂罪，分別判處有期徒刑十月、八月、七月之罪刑
之判決，駁回上訴人等在第二審之上訴，而第一審判決係依刑法
第三百三十九條第三項、第一項規定論處上訴人等罪刑，核屬刑
事訴訟法第三百七十六條第四款之案件，既經第二審判決，自不
得上訴於第三審法院（原判決第十六頁理由貳、四部分贅引刑法
第二百十六條、第二百十條，但於原判決本旨不生影響），乃上
訴人等竟提起上訴，顯為法所不許，均應駁回。
據上論結，應依刑事訴訟法第三百九十五條前段，判決如主文。
中　　華　　民　　國　九十六　年　一　　月    十一　　日
                      最高法院刑事第五庭
                          審判長法官  莊　登　照
                                法官  洪　明　輝
                                法官  黃　一　鑫
                                法官  林　秀　夫
                                法官  徐　昌　錦
      本件正本證明與原本無異
                                      書  記  官
中　　華　　民　　國　九十六　年　　一　　月　 十八 　日
                                                      G
